臺灣臺南地方法院刑事判決　　　　　　　　　　　　　九十二年度交易字第四七號
　　公　訴　人　臺灣台南地方法院檢察署檢察官
　　被　　　告　乙○○
　　選任辯護人　蘇暉律師
右列被告因過失傷害案件，經檢察官提起公訴（九十一年度偵字第一０八九五號、九
十二年度偵字第一二九三號），本院判決如左：
    主  文
乙○○因過失傷害人致重傷，處有期徒刑陸月，如易科罰金，以參佰元折算壹日。
    事  實
一、乙○○於民國九十一年六月十二日晚間，騎車牌號碼ＯＲＰ—一００號重型機車
    ，沿台南縣仁德鄉○○路，由西往東方向行駛，而於同日晚間八時二十五分許，
    途經設有行車管制號誌之中山路與文華路交岔路口時，理應注意汽車行駛至交岔
    路口，其行進應遵守燈光號誌之指示，且應注意圓形紅燈表示禁止通行，不得超
    越停止線或進入路口，又依當時天候晴朗、夜間有照明、路面乾燥無缺陷、道路
    上未有任何障礙物，且視距良好等情，客觀上亦無不能注意之情事，其竟疏未注
    意遵守燈光號誌之指示，即貿然闖越紅燈通過該路口。適有甲○○騎車牌號碼Ｏ
    ＶＩ—二五七號重型機車，沿前述中山路由西往東方向駛至前述交岔路口待轉，
    而於文華路上由南往北方向停等紅燈，待文華路之綠燈亮起之際，正欲前行時，
    乙○○因有上述過失，以致看見甲○○所騎之機車時，業已避煞不及，其重型機
    車之車頭，乃直接撞擊甲○○所騎機車之左側中間位置，造成甲○○人、車倒地
    ，而受有左側股骨多處骨折、左手撕裂傷、腰薦神經叢受合併運動功能障礙，以
    及脾臟破裂接受手術全切除之於身體及健康有重大不治之重傷害。乙○○則於肇
    事後，犯罪未被有偵查權之公務員或機關發覺前，即向台南縣警察局歸仁分局仁
    德分駐所員警表明係肇事者而自首，並坦承犯行進而接受裁判。
二、案經甲○○訴由台南縣警察局歸仁分局報告台灣臺南地方法院檢察署檢察官偵查
    起訴。
    理  由
一、訊據被告乙○○固不否認有於前述時、地，騎機車不慎碰撞告訴人甲○○所騎之
    機車，並造成告訴人甲○○受有如事實欄所載之重傷害等事實，然辯稱：本件肇
    事當時，告訴人係由南往北方向闖紅燈通過該路口；就本件車禍之發生，伊雖有
    過失，但告訴人闖紅燈之駕駛行為亦有過失云云。經查：
（一）前開犯罪事實，業據告訴人甲○○於警詢及偵審中指述甚詳，且有道路交通事
      故調查報告表一紙、現場蒐證相片及車損相片十六幀暨監視器翻拍照片七幀在
      卷可參；又告訴人因本件車禍，而受有如事實欄所載之重傷害，復有國立成功
      大學醫學院附設醫院九十一年八月九日診斷證明書一紙存卷足憑。
（二）其次，告訴人甲○○於警詢時指稱：其由台南市方向欲行文華路回家，至事故
      地點時，由中山路西往東方向欲往北方向待轉停等紅燈，其記得被告與附載人
      一面騎車，一面講話，隨即聽到對方說要撞到要撞到，其當時是靜止中等待綠
      燈要通過等語（詳警詢筆錄第六頁背面、第九頁背面、第十頁），而被告乙○
      ○則於警詢時陳稱：其由台南市往歸仁方向（西向東）行駛，當時其行向是綠
      燈，直行欲往歸仁方向與另一位正欲由文華路往城光中學方向（南往北）行駛
      ，至事故地點，對方從其側邊右側撞過來時，其車頭就往西方向倒下，對方車
      頭往東方向倒下等語（詳警詢筆錄第一頁背面），據此足見被告乙○○所騎機
      車應係沿中山路由西往東，而告訴人甲○○則係沿文華路由南往北方向行駛。
（三）另檢視道路交通事故現場圖及現場蒐證相片，可知告訴人所騎機車右倒，車頭
      朝東，停止於過文華路之中山路由南往北方向之慢車道上；被告所騎機車則右
      倒於告訴人所騎機車停止位置之後方，車頭往後車尾往前逆向停放，停止於中
      山路與文華路交岔路口行人穿越道線外側之慢車道上（詳警卷第二十三頁上、
      下方相片），而文華路由南往北之行人穿越道之右端處，有被告所騎機車右倒
      後之刮地痕（詳警卷第二十三頁上方及第二十五頁下方相片），而告訴人所騎
      機車倒地後，其後車輪之左方，有機車碎片，另於行人穿越道線由南往北之左
      端，有簿子掉落、機車碎片及機車腳板墊，又於行人穿越道線由南往北之右端
      ，即被告所騎機車倒地後之右前輪附近，有安全帽掉落（詳道路交通事故現場
      圖），則由上開機車碎片、踏板墊等散落物掉落於行人穿越道線由南往北方向
      之左端附近，即可知上開二機車之碰撞位置應係於中山路與文華路交岔路口南
      往北方向行人穿越道線之左端，亦即機車腳板墊與碎片掉落處附近。
（四）基此，兩車碰撞位置既在中山路與文華路交岔路口內，且該處又係設有行車管
      制號誌之路口，故本件至少有一方未依燈號指示而進入路口，則究係被告乙○
      ○或告訴人甲○○，亦或是兩者同時闖紅燈（於路口淨空時間四方燈號皆為紅
      燈時）進入路口，實有究明之必要：
    (1)詳觀警卷所附九十一年六月十二日由中山路與文華路交岔路口處加油站監視器
      所攝錄之錄影帶翻拍相片，可以發現：「二００二（即九十一）年六月十二日
      ，二十時四分十六秒：文華路由北往南車道之汽車均已開始行駛，告訴人所騎
      機車車頭朝北，亦出現於監視器之畫面上（即Ａ車），Ｅ車則駛至中山路東往
      西方向交岔路口之行人穿越道線附近；同日二十時四分十七秒：告訴人所騎機
      車由南往北方向往前行駛（即Ａ車），Ｅ車則停止於中山路東往西方向交岔路
      口之行人穿越道線，Ｄ車停於中山路由西往東之方向車道之右邊黃色網狀線處
      ，Ｄ車與Ａ車為同一行向；同日二十時四分十八秒：告訴人所騎機車（即Ａ車
      ）與被告所騎機車（即Ｂ車）發生碰撞，Ｅ車則停止於中山路東往西方向交岔
      路口之行人穿越道線，Ｄ車則由南往北方向前進；同日二十時四分十九秒：文
      華路北往南方向之汽車持續行駛，Ｅ車則仍停止於中山路東往西方向交岔路口
      之行人穿越道線；同日二十時四分二十秒：文華路北往南方向之汽車持續行駛
      ，Ｅ車仍停止於中山路東往西方向交岔路口之行人穿越道線」等情（詳警卷第
      三十一頁至第三十七頁之翻拍相片），核與台灣台南地方法院檢察署檢察官就
      上開監視器畫面所做之勘驗筆錄內容相符（詳台灣台南地方法院檢察署九十一
      年度偵字第一０八九五號第二十二頁），據此可知，二車發生碰撞之時間點係
      在九十一年六月十二日二十時四分十八秒，而本件車禍發生之前，文華路由北
      往南車道之汽車，於九十一年六月十二日二十時四分十六秒起即已開始行駛，
      另中山路由西往東車道之汽車（即Ｅ車），則於九十一年六月十二日二十時四
      分十七秒即已停止於交岔路口之行人穿越道線而未前行，足見本件車禍發生前
      ，即九十一年六月十二日二十時四分十六秒時，文華路南往北及北往南方向之
      行車管制號誌已顯示綠燈無訛。
    (2)另本院向台南縣政府函詢上開交岔路口之行車管制號誌之運作情形，台南縣政
      府函覆稱：「第一時相：中山路雙向綠燈（步階一）四十秒，（步階二）西向
      東黃燈五秒後轉紅燈。第二時相：中山路東向西遲閉（步階三）綠燈十秒，（
      步階四）黃燈五秒，（步階六）全紅二秒。第三時相：文華路（步階六）雙向
      綠燈二十五秒，（步階七）黃燈四秒，（步階八）全紅二秒」等語，此有該縣
      政府九十二年五月二十九日府交設字第０九二００八八五八三號函一紙在卷可
      按，而依該等說明，被告所騎機車之行車方向係沿中山路由西往東方向行駛，
      而被告所騎機車於行經上開交岔路口時，擁有中山路由西往東方向之綠燈通行
      權時間，只有在第一時相之綠燈四十秒內，在第二時相即中山路東往西方向綠
      燈遲閉十秒、黃燈五秒、全紅二秒之時相中，被告之行車方向（即由西往東）
      之行車管制號誌係顯示紅燈，接續則進入第三時相亦即中山路雙向行車管制號
      誌皆為紅燈，此時，文華路北向及南向之行車管制號誌則顯示為綠燈。因之，
      當告訴人行向之行車管制號誌（即文華路由南往北）顯示綠燈時，被告行向之
      行車管制號誌早已係紅燈。是被告乙○○辯稱：其行向之行車管制號誌係綠燈
      ，本件係告訴人甲○○闖紅燈云云，顯屬不實，而不足憑採。
    (3)綜上，本件車禍之發生過程，係被告行經上開交岔路口時，疏未注意燈光號誌
      之指示，即貿然闖越紅燈通過該路口，而不慎撞及正欲沿文華路由南往北方向
      行駛之告訴人所騎機車之事實，堪可認定。
（五）再者，本件經送中央警察大學鑑定結果，亦認被告騎重型機車，違反號誌燈號
      闖紅燈，於穿越路口之過程中，在交岔路口南往北行人穿越道線左端外側車道
      撞及告訴人甲○○，為本件之肇事原因；告訴人甲○○則無肇事因素等情，有
      上開大學九十三年十一月二十五日校鑑科字第０九三０００四三六九號鑑定意
      見書一份在卷可參（詳本院卷第一四一頁），此益證被告騎機車肇事致告訴人
      甲○○受有前開傷害之行為，確有過失無疑。
（六）又按汽車行駛至交岔路口，其行進應遵守燈光號誌之指示，道路交通安全規則
      第一百零二條第一項第一款定有明文。另圓形紅燈表示禁止通行，不得超越停
      止線或進入路口，道路交通標誌標線號誌設置規則第二百零六條第五款第一目
      亦規定甚明。查本件被告騎機車行經上開交岔路口，既應注意前開道路交通安
      全規則及道路交通標誌標線號誌設置規則之規定，而案發當時天候晴朗、夜間
      有照明、路面乾燥無缺陷、道路上未有任何障礙物，且視距良好等情，復有卷
      附之道路交通事故調查報告表載明可考，足見客觀上亦無不能注意之情事，其
      竟疏未注意遵守燈光號誌之指示，即貿然闖越紅燈通過該路口，以致不慎與甲
      ○○所騎機車發生碰撞，是被告前開駕駛行為具有過失甚明。
（七）此外，本件告訴人甲○○係因此次車禍，而受有如事實欄所載之重傷害，故被
      告之過失駕車行為，與告訴人所受之重傷害結果間，具有相當因果關係，亦無
      疑義。從而，本件事證已甚明確，被告過失致重傷之犯行，應堪認定。
二、核被告乙○○所為，係犯刑法第二百八十四條第一項後段之過失致重傷罪。公訴
    意旨雖認被告係犯刑法第二百八十四條第一項前段之普通傷害罪，然按脾臟可生
    成淋巴細胞製造抗體，因此脾臟能捕捉並摧毀體內的寄生物，此外，它還能產生
    白血球，且遇緊急狀況或急病時可釋放出大量的紅血球，並為人體溶血與造血之
    重要器官，告訴人因此次車禍致脾臟破裂必須全部切除，對人之身體健康自屬達
    於重大傷害，且為不治之傷害（詳見台灣士林地方法院民、刑事裁判書彙編八十
    五年第二期第一七七至一八０頁），公訴意旨漏未斟酌此點，而認被告係犯同條
    項前段之普通過失傷害罪，容有未洽，惟其基本事實同一，本院自應予以審理，
    並變更其起訴法條。又被告於肇事後，犯罪未被有偵查權之公務員或機關發覺前
    ，即向台南縣警察局歸仁分局仁德分駐所警員丙○○表明係肇事者而自首，並坦
    承犯行進而接受裁判，亦經證人丙○○證述明確（詳本院卷第四二頁），是應依
    刑法第六十二條前段自首之規定，減輕其刑。爰審酌被告之生活狀況、品行、智
    識程度、犯罪所生之危險，以及告訴人甲○○因本件車禍所受之傷勢，經查甚屬
    嚴重，且被告肇事後至今仍未與告訴人就民事損害賠償事宜，達成和解等一切情
    狀，量處如主文所示之刑，並諭知易科罰金之折算標準，以資懲儆。
據上論斷，應依刑事訴訟法第二百九十九條第一項前段、第三百條，刑法第二百八十
四條第一項後段、第六十二條前段、第四十一條第一項前段，罰金罰鍰提高標準條例
第一條前段、第二條，判決如主文。
本案經檢察官丁○○到庭執行職務。
中      華      民      國    九十四    年      二      月      二      日
                              臺灣臺南地方法院交通法庭
                                  審判長法  官  陳  振  謙
                                        法  官  陳  志  成
                                        法  官  鄭  燕  璘
右正本證明與原本無異。
如不服本判決應於送達後十日內向本院提出上訴狀。
                                        書記官  陳  金  堂
中      華      民      國    九十四    年      二      月      二      日
附錄本案論罪科刑法條全文：
刑法第二百八十四條第一項：
因過失傷害人者，處六月以下有期徒刑、拘役或五百元以下罰金，致重傷者，處一年
以下有期徒刑、拘役或五百元以下罰金。
